【裁判字號】    89,訴,160
【裁判日期】    890616
【裁判案由】    返還租賃物
【裁判全文】
臺灣臺南地方法院民事判決  八十九年度訴字第一六○號
    原      告  乙○○
    訴訟代理人  丙○○
    被      告  甲  ○
右當事人間請求返還房屋事件，本院判決如左：
    主    文
被告應將建物門牌臺南市○○○路十號房屋遷讓交還原告。
前開交還房屋之履行期間為貳個月。
訴訟費用由被告負擔。
    事    實
甲、原告方面：
一、聲明：求為判決如主文所示。
二、陳述：被告承租原告所有座落台南市○○○路十號房屋一棟，作為開設診所之用
    ，租期自民國（下同）八十三年十二月十日起至九十三年十二月九日止，共計十
    年，租金每月新臺幣（下同）伍萬元，並逐年調整三千元，於每月十日給付。惟
    被告自八十七年八月十日起即未給付租金，原告不得已而訴請被告給付八十七年
    九月及十月之租金，經  鈞院以八十八年度南簡字第一八號判決被告應給付原告
    租金計十一萬八千元，詎被告仍未遵期履行，而八十七年十一月及十二月之租金
    亦未繳納，原告僅要求被告仍以每月租金五萬元給付，八十七年度計有四個月未
    繳，積欠租金二十萬元；另八十八年度計十二月之租金，被告應該付陸拾萬元租
    金，但是被告只付參拾壹萬肆仟元，所以被告關於八十八年度之租金，被告還欠
    貳拾捌萬陸仟元未繳；而八十九年一至三月，被告應該付租金壹拾伍萬元，但是
    被告只付玖萬元，尚差陸萬元，計算至八十九年三月底被告尚積欠原告達伍拾肆
    萬陸仟元的租金，接近十一個月之租金總額。被告違反租賃契約，請求被告應將
    系爭房屋返還。
三、證據：提出租賃契約書乙份、本院台南簡易庭八十八年度南簡字第一八號民事宣
    示判決筆錄乙份、計算書一紙等為憑。
乙、被告方面：
一、聲明：請求為判決駁回原告之訴。
二、陳述：被告確有積欠原告租金，但積欠數額不清礎，該房屋係開設人愛醫院，因
    生意不好，以致無法如期繳納租金，但因開設醫院而在該房屋已支出許多，希望
    原告能答應准被告分期攤還積欠之租金。
丙、本院依職權調閱本院八十八年度南簡第十八號卷宗。
    理    由
一、本件原告主張：被告承租原告所有座落台南市○○○路十號房屋一棟，租期自八
    十三年十二月十日起至九十三年十二月九日止，共計十年，租金每月伍萬元，被
    告自八十七年八月十日起即未給付租金，原告不得已而訴請被告給付八十七年九
    月及十月之租金，經  鈞院以八十八年度南簡字第一八號判決被告應給付原告租
    金計十一萬八千元，詎被告仍未遵期履行，計算至八十九年三月底被告尚積欠原
    告達伍拾肆萬陸仟元的租金，接近十一個月之租金總額之事實，業據原告提出租
    賃契約書乙份、本院台南簡易庭八十八年度南簡字第一八號民事宣示判決筆錄乙
    份、計算書一紙等為證，復為被告所不爭執，原告此部分之主張堪信為真。
二、查兩造所訂之租賃契約，其中第十六點記載：「乙方積欠租金壹期以上，或違反
    本特約事項第十項規定之一，或被停止營業、被查封、或保證人不能行使保證人
    行為時，甲方得終止租約，收回租賃物，如有損害並得請求賠償，乙方不得異議
    。」其中關於乙方積欠租金壹期以上，雖與民法第四百四十條第二項之規定不符
    ，應解為承租人苟積欠達二個月之租額者，出租人即得依法終止租約。茲被告積
    欠之租金，就八十七年九月及十月之租金，被告業已起訴請求，並經本院以八十
    八年度南簡字第十八號判決被告應給付原告該二月份之租金十一萬八千元，該判
    決亦已於八十八年四月十五日確定在案，原告自已對被告為民法第四百四十條第
    一項之催告程序，乃被告迄未給付，甚且其後之租金亦未依約履行，迄八十九年
    三月止，積欠之租金更高達五十四萬六千元，已逾十個月之租金總額（依原告之
    主張，其請求之租金係以每月五萬元計算），依民法第四百四十條第二項之規定
    ，原告自得對被告終止租約。本件原告訴請被告返還房屋，自已有終止租約之意
    思存在，而起訴狀業於八十九年一月二十日送達於被告，終止租約已生效力，依
    民法第四百五十五條：「承租人於租賃關係終止後，應返還租賃物。」之規定，
    原告請求被告返還系爭房屋，自無不合，至於被告雖請求原告能讓其分期攤還積
    欠之租金，然為原告所拒，縱被告因開設醫院而在該房屋有所裝修花費，亦不能
    因而阻止原告終止租約之權利。從而原告訴請被告遷讓房屋，為有理由，應予准
    許。
三、末查遷讓房屋非立時可就，況被告係開設醫院，更須時間搬遷，爰斟酌實際情況
    ，酌定履行期間為二個月。
四、據上論結：本件原告之訴為有理由，並依民事訴訟法第七十八條、第三百九十六
    條第一項，判決如主文。
中      華      民      國    八十九    年      六      月    十  六    日
                                臺灣臺南地方法院民事第二庭
~B法      官  王國忠
右為正本係照原本作成
如對本判決上訴，須於判決送達後廿日內向本院提出上訴狀
中      華      民      國    八十九    年      六      月    十  六    日
~B法院書記官  翁心欣


司法院資訊處製作；財團法人民間司法改革基金會備份。
